【裁判字號】    99,交聲,3046
【裁判日期】    991115
【裁判案由】    聲明異議
【裁判全文】
臺灣高雄地方法院交通事件裁定        99年度交聲字第3046號
原處分機關  高雄市政府交通局
異  議  人
即受處分人  甲○○○
上列異議人因違反道路交通管理處罰條例案件，對於高雄市政府
交通局民國99年10月28日所為之處分（裁決書案號：高市交裁字
第裁32-BDA040124號）聲明異議，本院裁定如下：
    主  文
異議駁回。
    理  由
一、異議意旨略以：異議人即受處分人甲○○○於民國99年9 月
    19日上午5 時40分許，駕駛車牌號碼YM-6006 號自用一般小
    客車，行經高雄市○○路、四維路交叉路口，因「駕車行經
    有燈光號誌管制路口闖紅燈」自動照相舉發，致遭裁罰新臺
    幣（下同）2,700 元罰鍰。惟因異議人於違規當時，適逢凡
    納比颱風來襲，高雄市全面停班停課，當時強風豪雨，沿途
    多處交通號誌搖晃閃爍不定，又因大雨滂沱，行車視線不良
    ，能見度不佳，難辨號誌，為顧及專注行車安全，致未察路
    口燈號，且發現越線時，立即停止行駛，實情有可原，爰此
    ，聲明異議暨請求撤銷原處分等語。
二、按汽車駕駛人，行經有燈光號誌管制之交岔路口闖紅燈者，
    處1,800 元以上5,400 元以下罰鍰，並記違規點數3 點，道
    路交通管理處罰條例第53條第1 項、第63條第1 項第3 款規
    定綦詳。次按，行車管制號誌就「圓形紅燈」顯示之意義，
    係車輛面對圓形紅燈表示禁止通行，不得超越停止線或進入
    路口，道路交通標誌標線號誌設置規則第206 條第5 項第1
    款設有規定。又車輛面對圓形紅燈時仍逕予穿越路口至銜接
    路段，含左轉、直行、迴轉及右轉，即視為闖紅燈之行為；
    車輛無視於紅燈警示，有穿越路口之意圖，而車身已伸入路
    口範圍者，視同闖紅燈，交通部82年4 月22日交路字第0098
    11號函釋意旨可資參照。
三、經查：
  (一)異議人於上開時地，駕駛車牌號碼YM-6006 號自用一般小客
    車，行經高雄市○○路、四維路交叉路口，闖越紅燈之違規
    事實，經警逕行舉發，有高雄市政府警察局99年10月8 日高
    市警交相字第BDA040124 號舉發違反道路交通管理事件通知
    單、高雄市政府交通局99年10月28日高市府交裁字第裁32-B
    DA040124號裁決書附卷可參（見本院卷第5 、10頁）。
  (二)異議人甲○○○固不否認有駕駛車輛行經上開路口及於紅燈
    時超越停止線之事實，僅辯稱違規當時強風豪雨，視線不良
    ，致未察路口燈號等語。惟觀諸卷附逕行舉發照片2 張（見
    本院卷第10頁），得見在燈號轉換為紅燈已過39秒之時，異
    議人所駕駛車輛之車身前輪已越過停止線、後輪則尚未越過
    停止線；又紅燈亮起後48秒時，異議人所駕駛車輛之車身已
    全部超越停止線，所在位置係位於橫向銜接路口之行人穿越
    道上等情。此依據前揭交通部對於超越停止線或闖紅燈之認
    定標準函釋及上開說明，闖紅燈並不單以車輛是否超越道路
    中心點為據，而係依採證照片、違規路段等相關資料綜合判
    斷之，故裁罰機關依具體個案斟酌決定之行政裁量範圍，法
    院自應尊重行政機關之裁量空間，除有逾越裁量權限、不為
    裁量或裁量錯誤等裁量瑕疵之情形，而應認為係逾越權限或
    濫用權力之行為，以違法論外，不得就行政行為之合目的性
    ，進行審查。況依上開2 張照片所示，天色雖屬昏暗，但路
    口係呈現紅燈狀態，確屬清晰可見，而本件異議人所駕駛之
    自用小客車係在紅燈狀態下超越停止線並往前方挪移，是其
    應有穿越路口之意圖。更遑論異議人自承其所駕駛車輛於超
    越停止線後便立即停止等語，益足徵其於通過該路口確已看
    見燈號為「紅燈」無訛，是其辯稱視線不佳、未察路口燈號
    等語，尚難遽信。準此，裁罰機關所為之決定並無不法，堪
    以採信，異議人所辯顯屬無據，實無足採。
四、綜上，異議人有上開違規情形，事證明確，原處分機關據此
    並援引上開道路交通管理處罰條例第53條第1 項規定，裁處
    罰鍰2,700 元，並依同條例第63條第1 項第3 款規定併記違
    規點數3 點，即無違誤，且亦無裁量錯誤之不當情形。異議
    人指摘原處分不當，為無理由，本件異議，應予駁回。
五、據上論斷，應依道路交通案件處理辦法第19條，裁定如主文
    。
中    華    民    國    99    年    11    月    15    日
                      交通法庭  法  官  葉文博
以上正本證明與原本無異。
如不服本裁定應於送達後5 日內向本院提出抗告狀。
中    華    民    國    99    年    11    月    15    日
                                書記官  李柏親

司法院資訊處製作；財團法人民間司法改革基金會備份。
